【裁判字號】    98,抗,505
【裁判日期】    980630
【裁判案由】    聲請撤銷緩刑
【裁判全文】
臺灣高等法院刑事裁定                   98年度抗字第505號
抗  告  人
即  受刑人  甲○○
上列抗告人因撤銷緩刑案件，不服臺灣桃園地方法院中華民國98
年4月28日裁定（98年度撤緩字第48號），提起抗告，本院裁定
如下：
    主  文
原裁定撤銷，發回臺灣桃園地方法院。
    理  由
一、檢察官聲請意旨略以：受刑人即被告甲○○因犯業務過失致
    死案件，經臺灣桃園地方法院於民國（下同）97年6月27日
    ，以97年度審交易字第2號判決有期徒刑一年二月，減為有
    期徒刑七月，緩刑五年，並應賠償楊瑞香、傅連和共新臺幣
    （下同）一百五十萬元，其履行方式自97年7月20日起每月
    二十日給付二萬五千元至履行完畢止，如一期不履行視為全
    部到期。該判決並已於97年7月28日確定在案。惟受刑人迄
    97年11月21日僅給付被害人十一萬九千元，其餘均未依緩刑
    條件給付，已合於刑法第75條之1第1項第4款所定撤銷緩刑
    宣告事由，爰依刑事訴訟法第476條聲請撤銷該案緩刑等語
    。
二、原審法院裁定意旨略以：受刑人於本院上開判決確定後，僅
    於97年7月21日、8月21日、9月23日、10月6日、10月22日及
    11月21日，匯款共計十一萬九千元予被害人家屬後，即未再
    依上開給付方式履行支付款項等情，業據被害人家屬楊瑞香
    、傅連和陳明在卷，並有其等提出之存摺影本足參。是受刑
    人於清償第一期款項後，非僅未能按時依約定金額足額給付
    ，就緩期清償乙節亦未取得被害人同意，而尚有一百三十八
    萬一千元之款項未為給付。且受刑人又無在監或在押之情形
    ，此有臺灣高等法院被告前案紀錄表、臺灣高等法院在監在
    押全國紀錄表等件可證，故受刑人顯有違反上開給付之負擔
    約定至明。本院審酌受刑人未依約按時履行上開賠償條件，
    而該財產上賠償既為法院對於受刑人宣告緩刑之重要參考，
    受刑人竟於給付被害人家屬十一萬九千元款項後即置之不理
    ，尚未給付之金額高達一百三十八萬一千元，影響被害人家
    屬權益甚鉅，其違反之情節應屬重大，足認原宣告之緩刑難
    收其預期效果，而有執行刑罰之必要，符合刑法第75條之1
    第1項第4款之規定，爰撤銷其緩刑之宣告等語。
三、抗告意旨略以：受刑人於98年1月遭公司裁員非自願性失業
    ，頓時失去收入，並非故意不履行，有相關失業證明可稽，
    嗣抗告人恢復工作即會按月匯款，還清債務，為此請求撤銷
    原裁定，更為適當之裁定等語。
四、經查：
  (一)按「緩刑期內因故意犯他罪，而在緩刑期內受得易科罰金之
    有期徒刑、拘役或罰金之宣告確定者」，足認原宣告之緩刑
    難收其預期效果，而有執行刑罰之必要者，「得」撤銷其宣
    告，刑法第75條之1第1項第2款定有明文。考其立法意旨略
    以：關於緩刑之撤銷，現行法第75條第1項固已設有2款應撤
    銷之原因；至得撤銷緩刑之原因，則僅於保安處分章內第93
    條第3項與撤銷假釋合併加以規定，體例上不相連貫，實用
    上亦欠彈性，爰參酌德國及奧地利現行立法例增訂得撤銷緩
    刑之原因，其中現行關於緩刑前或緩刑期間故意犯他罪，而
    在緩刑期內受得易科罰金之有期徒刑之宣告者，列為應撤銷
    緩刑之事由，因認過於嚴苛，而排除第75條應撤銷緩刑之事
    由，移列至得撤銷緩刑事由，俾使「法官依被告再犯情節，
    而裁量是否撤銷先前緩刑之宣告」；其次，如有前開事由，
    但判決宣告拘役、罰金時，可見行為人仍未見悔悟，有列為
    得撤銷緩刑之事由，以資彈性適用，爰於第1項第1款、第2
    款增訂之。且本條採用裁量撤銷主義，賦予法院撤銷與否之
    權限，特於第1項規定實質要件為「足認原宣告之緩刑難收
    其預期效果，而有執行刑罰之必要」，供作審認之標準。亦
    即於上揭「得」撤銷緩刑之情形，法官應依職權本於合目的
    性之裁量，妥適審酌被告所犯前後數罪間，關於法益侵害之
    性質、再犯之原因、違反法規範之情節是否重大、被告主觀
    犯意所顯現之惡性及其反社會性，如係附負擔條件者，受刑
    人是否有履行負擔之可能，若可能，是否有隱匿或處分其財
    產，故意不履行，無正當事由拒絕履行或顯有逃匿之虞等情
    ，是否使宣告之緩刑已難收其預期之效果，而確有執行刑罰
    之必要，此與刑法第75條第1項所定2款要件有一具備，即毋
    庸再行審酌其他情狀，應逕予撤銷緩刑之情形不同，合先敘
    明。
  (二)本件檢察官聲請意旨認被告未履行緩刑所附給付義務，即認
    受刑人應予撤銷緩刑，原審法院就此亦以同一理由，並審酌
    其已為給付之比例甚低，對於被害人之權益影響甚鉅，違反
    之情節應屬重大，因而准許檢察官之聲請撤銷受刑人之緩刑
    宣告等情，固非無見。惟按，受刑人於98年1月20日遭公司
    裁員，有其所提離職證明書、全民健保退保申報表、失業給
    付申請案件認定及再認定收據、失業給付申請書暨給付收據
    等件在本院卷可按，則受刑人既已失業，經濟狀況惡化，能
    否謂其仍有履行負擔之可能，或雖無工作但尚有其他財產，
    而有隱匿或處分其財產之情，或有其他故意不履行，無正當
    事由拒絕履行或有逃匿之虞等，而得認其宣告之緩刑已難收
    其預期之效果，而確有執行刑罰之必要等情，並未見原審就
    此加以調查並說明其認定之理由，乃僅以受刑人清償困難或
    停止支付之唯一事由，遽認被告已具有撤銷緩刑之原因，揆
    之上揭說明，自有未妥。
五、綜上，原審未具體究明被告原宣告之緩刑是否已屬情節重大
    而顯難收其預期效果，確有執行刑罰之必要，逕予撤銷受刑
    人緩刑之宣告，容有未洽，抗告人抗告意旨就此提起抗告，
    指摘原裁定不當，非無理由，應由本院將原裁定撤銷，發回
    原法院續查，另為適法之決定。
據上論結，應依刑事訴訟法第413條前段，裁定如主文。
中    華    民    國    98    年    6     月    30    日
                  刑事第十庭審判長法  官  楊炳禎
                                  法  官  李春地
                                  法  官  朱光仁
以上正本證明與原本無異。
不得再抗告。
                                  書記官  王宜玲
中    華    民    國    98    年    7     月    6     日


司法院資訊處製作；財團法人民間司法改革基金會備份。
